臺灣彰化地方法院民事裁定
110年度輔宣字第9號
聲  請  人  鐘勝耀  



相  對  人  鐘惠美  

關  係  人  鐘云辛  
上列聲請人聲請輔助宣告事件，本院裁定如下：
    主    文
宣告鐘惠美（女、民國00年0月00日生、身分證統一編號：Z0000
00000號）為受輔助宣告之人。
選定鐘勝耀（男、民國00年0月0日生、身分證統一編號：Z00000
0000號）為受輔助宣告之人之輔助人。
聲請費用由受輔助宣告之人負擔。　　 
    理    由
一、聲請意旨略以：聲請人鐘勝耀為相對人鐘惠美之子，相對人
    因失智症造成多次被詐騙，而損失為數不少之金錢，其為意
    思表示或受意思表示，或辨識其意思表示效果之能力顯有不
    足，有戶籍謄本、身心障礙證明影本、重大傷病免自行部分
    負擔證明卡影本等件為證。又相對人目前有外籍看護照顧，
    住在聲請人住處附近，爰聲請准予裁定相對人為受輔助宣告
    之人，並選定聲請人為受輔助宣告之人之輔助人等語。
二、按對於因精神障礙或其他心智缺陷，致其為意思表示或受意
    思表示，或辨識其意思表示效果之能力，顯有不足者，法院
    得因本人、配偶、四親等內之親屬、最近1年有同居事實之
    其他親屬、檢察官、主管機關或社會福利機構之聲請，為輔
    助之宣告，民法第15條之1第1項定有明文。次按受輔助宣告
    之人，應置輔助人；法院為輔助之宣告時，應依職權就配偶
    、四親等內之親屬、最近1年有同居事實之其他親屬、主管
    機關、社會福利機構或其他適當之人選定一人或數人為輔助
    人；法院為前項選定前，得命主管機關或社會福利機構進行
    訪視，提出調查報告及建議。輔助之聲請人或利害關係人亦
    得提出相關資料或證據，供法院斟酌；法院選定輔助人時，
    應依受輔助宣告之人之最佳利益，優先考量受輔助宣告之人
    之意見，審酌一切情狀，並注意下列事項：㈠受輔助宣告之
    人之身心狀態與生活及財產狀況。㈡受輔助宣告之人與其配
    偶、子女或其他共同生活之人間之情感狀況。㈢輔助人之職
    業、經歷、意見及其與受輔助宣告之人之利害關係。㈣法人
    為輔助人時，其事業之種類與內容，法人及其代表人與受輔
    助宣告之人之利害關係。民法第1113條之1第1項、同條第2
    項準用第1111條、第1111條之1分別定有明文。
三、經查，聲請人主張之上開事實，業據其提出戶籍謄本、身心
    障礙證明影本、重大傷病免自行部分負擔證明卡影本等件為
    證，且經本院在鑑定人即衛生福利部彰化醫院醫師梁孫源前
    審驗相對人之精神狀況，相對人對本院訊問之內容大致能反
    應，其能回答出生年份，然無法回答出生日期、身分證字號
    ；其知悉兒女、孫子女人數，但不記得孫子女之名字；其自
    承曾被詐騙金錢，但不記得被詐騙之金額等情，有本院訊問
    筆錄在卷可按。又經本院囑託衛生福利部彰化醫院鑑定結果
    ，認為：「㈠醫學上的診斷：中度失智症。㈡日常生活狀況：
    1.日常生活活動：三餐在他人備好餐後可自行進食，盥洗沐
    浴需他人協助。2.交通之能力：無法獨自外出，也無法獨自
    搭乘大眾交通工具。3.經濟活動能力：知道用錢買東西，但
    不清楚應找多少錢，個案已不使用提款卡或信用卡，也無法
    討論投資理財議題。4.社會性：一般問題可簡單回答，但無
    法深人思考討論，許多細節已記不清楚。㈢身體狀態：個案
    鑑定時坐在椅子上，雙眼張開，眼神對視合宜，步行時須手
    杖協助。㈣精神狀態：1.意識/溝通性：意識清醒，一般對答
    可切題回答，但難以深入討論。2.記憶力：立即記憶、近期
    記憶及遠期記憶皆有中度障礙，無法回想出先前提示的三個
    物件名稱。3.定向力：時間、地點定向力不佳。4.計算能力
    ：中度障礙，無法執行兩位數加減法。5.理解‧判斷力：能
    回答一般日常生活議題，深入分析討論事件有困難。6.認知
    功能檢查：迷你心智量表（MMSE）得分14分，臨床失智量表
    （CDR）2分，有中度認知功能障礙。7.情緒：平穩。8.行為
    ：配合鑑定，鑑定過程中未出現脫序或怪異行為。9.語言：
    回答簡短，複雜問題回答有困難。10.知覺：無顯著幻覺。1
    1.思考：内容貧乏。㈤有關判斷能力判定之意見：對於管理
    處分自己財產有經常給予協助之必要。判定的根據：個案約
    四年前確診為失智症，開始接受藥物治療，目前領有失智症
    重大傷病卡及中度失智身心障礙手冊，鑑定時迷你心智量表
    （MMSE)得分均為14分，顯示有中度認知功能障礙，評估個
    案臨床失智量表(CDR)得分2分，屬於中度失智。個案目前對
    於簡單日常對答可切題回應，單純日常所需可以表達，但對
    於需多步驟思考判斷的任務則因記憶力及注意力衰退而能力
    顯著下降，但尚未到完全喪失程度，日常生活簡易的事件決
    定尚無顯著困難，但重大金融決定則需他人給予經常性的協
    助。㈥回復可能性說明：回復的可能性低，個案診斷為中度
    老年失智症，經藥物治療，認知功能仍逐步退化中，且老年
    失智症為慢性退化病程，未來仍可能進一步退化，回復的可
    能性低。㈦鑑定判定及說明：1.基於受鑑定人有中度失智，
    其認知功能、記憶力及判斷能力出現障礙，評估個案對複雜
    決策的分析判斷能力顯有不足，但未達喪失程度，以致個案
    對於管理處分自己財產有給予經常協助之必要，且回復之可
    能性低。2.其障礙程度，個案為意思表示能力、受意思表示
    能力及辨識其意思表示效果之能力顯有不足，但尚未達到完
    全喪失之程度，可為輔助宣告。」等語，有該院成年輔助宣
    告鑑定書1份在卷可稽，堪認相對人因精神障礙或其他心智
    缺陷，致其受意思表示，或辨識其意思表示效果之能力，顯
    有不足。故聲請人聲請對相對人為輔助之宣告，為有理由，
    應予准許，爰宣告相對人為受輔助宣告之人。
四、本件相對人既經輔助宣告，業如前述，揆諸前揭規定，自應
    為其選定輔助人。又聲請人主張相對人之配偶已歿，其與相
    對人之女鐘云辛均同意由聲請人擔任相對人之輔助人等情，
    業經聲請人提出親屬系統表、同意書等件為證。本院審酌聲
    請人為相對人之子，二人關係非常密切，且聲請人住所距離
    相對人住所不遠，得就近保護及照顧相對人，故由聲請人任
    相對人之輔助人，應屬符合受輔助宣告之人之最佳利益，爰
    選定聲請人為輔助人。
五、爰依家事事件法第177條第2項、第164條第2項，裁定如主文
中　　華　　民　　國　　110 　年　　6 　　月　　7 　　日
                    家事法庭  法  官  黃楹榆
以上正本係照原本作成。
如對本裁定抗告，須於裁定送達後10日內向本院提出抗告狀，並
繳納抗告費新臺幣1千元。
中　　華　　民　　國　　110 　年　　6 　　月　　7 　　日
                              書記官  張俞文